臺灣高等法院刑事裁定　　　　　　　　 100年度聲再字第42號
再審聲請人
即受判決人　劉信獅
選任辯護人　曾冠棋律師
上列聲請人因貪污治罪條例等案件，對於本院98年度上更（一）
字第128號，中華民國99年8月4日第二審確定判決（原審案號：
臺灣臺北地方法院89年度訴字第1170號，起訴案號：臺灣臺北地
方法院檢察署89年度偵字第7547、15830號），聲請再審，本院
裁定如下：
    主  文
再審之聲請駁回。
    理  由
一、聲請再審意旨略以：
(一)原確定判決以再審聲請人即受判決人劉信獅於民國89年5月8
    日在法務部調查局臺北市調查處（下稱臺北市調處）詢問時
    陳稱，其在第五工務段看到臺北市政府工務局函詢事關志樺
    公司販賣棄土證明利益之公文，影印交給劉佳欣，如附表（
    即原確定判決附表）編號2所示88年1月5日（88）快南五字
    第1366號函件係其撰稿，劉佳欣打字發文，其係依其他公文
    內容拼湊寫成該函復公文底稿等語，認定再審聲請人確有參
    與偽造文書之行為，而上開公文內容若非共同被告林兩國透
    露，他人無從得知，此自林兩國收受上開公文後，未為登錄
    收文簿冊或續行交辦程序，故僅其知悉內容，亦可得證，則
    再審聲請人與林兩國、劉佳欣自有共同之犯意聯絡及行為分
    擔。惟按89年4月20日臺北市調處至志樺企業有限公司（下
    稱志樺公司）搜得5紙偽造文書之手稿（再證2），應係88
    年3月31日（88）快南五字第0442號函文之底稿，其中行文
    內容雖有更動，但均係以工務段名義所發出，明顯係在志樺
    公司內部進行撰寫，而該函文後所附如再證3之函文內容，
    二者應係同一人之筆跡，此一筆跡與再審聲請人89年4月27
    日、89年5月8日、89年5月23日調查筆錄之簽名（再證4）及
    劉佳欣89年4 月20日、89年5月9日年10月3日之筆錄簽名（
    再證5），以肉眼比對辯證，顯非再審聲請人之筆跡，亦非
    劉佳欣所為，足證原確定判決所引用關於前開公文係再審聲
    請人撰稿之供述，並非事實。
(二)又再審聲請人曾於原確定判決更審前之本院95年度上訴字第
    2490號判決96年12月18日審判程序時表示，關於其並無偽造
    公文之情事，其在調查局所說的不實在，他們都會嚇我等語
    ，顯示調查局取得此項重要供述證據時，已涉有強暴脅迫之
    情事，原確定判決竟未予置論，並就此一抗辯先於其他事實
    而為調查，即將再審聲請人遭非法取供之自白採為裁判依據
    。
(三)綜上所陳，前開證據均足使再審聲請人受無罪判決，爰依刑
    事訴訟法第420條第1項第6款之規定聲請再審等語。
二、按有罪之判決確定後，因發現確實之新證據，足認受有罪判
    決之人應受無罪、免訴、免刑或輕於原判決所認罪名之判決
    者，為受判決人之利益，得聲請再審，刑事訴訟法第420 條
    第1項第6款定有明文。又刑事訴訟法第420條第1項第6款所
    謂發現確實之新證據，係指該證據於事實審法院判決前已經
    存在，為法院、當事人所不知，不及調查斟酌，至其後始行
    發現，且就證據本身形式上觀察，固不以絕對不須經過調查
    程序為條件，但必須顯然可認為足以動搖原有罪確定判決，
    而為受判決人無罪、免訴、免刑或輕於原判決所認罪名之判
    決者為限。故受理聲請再審之最後事實審法院，應就聲請再
    審理由之所謂「新證據」，是否具備事實審判決前已經存在
    ，為法院、當事人所不知，事後方行發見之「嶄新性」及顯
    然足以動搖原有罪確定判決，應另為無罪、免訴、免刑或輕
    於原判決罪名之「顯然性」二要件，加以審查，為判斷應否
    准予開始再審之準據（最高法院93年度台抗字第98號裁定意
    旨參照）。而所謂確實之新證據，係指其證據之本身在客觀
    上可認為真實，毋須經過調查，即足以動搖原判決，使受刑
    人得受有利之裁判者而言，若在客觀上就其之真實性如何，
    尚欠明瞭，非經相當之調查，不能辨其真偽，即與確實證據
    之意義不符，自難採為聲請再審之理由（最高法院85年度台
    抗字第341 號裁定意旨參照）。
三、經查：
(一)原確定判決依憑證人劉佳欣之證述、內政部警政署刑事警察
    局94年11月22日刑鑑字第0940175231號鑑定書等證據資料，
    認定如附表所示各函文係屬偽造；並依劉佳欣於89年4月20
    日臺北市調處及原審審理時之供述，以及再審聲請人89年5
    月8日於臺北市調處之供述，認定前開內容不實之公文，確
    係再審聲請人交付劉佳欣臺北市政府工務局公函影本，再由
    劉佳欣繕製，此參如附表編號2、3、5所示函件內容，分別
    引用臺北市政府工務局87年12月29日北市工建字第97359130
    00 號、工務段88年1月22日（88）快南五字第0091號、臺北
    市政府工務局88年4月8日北市工建字第8830812200號等函，
    且核與證人劉佳欣供稱：「如此影本先後有兩、三次，均係
    劉信獅交付予我。」等語相符，復參以再審聲請人於臺北市
    調處陳稱：其在第五工務段看到臺北市政府工務局函詢事關
    志樺公司販賣棄土證明利益之公文，影印交給劉佳欣，如附
    表編號2所示公文係其撰稿，劉佳欣打字發文等語如前，足
    證再審聲請人確有參與偽造文書之行為一節，已於理由欄說
    明、論敘綦詳，經核原確定判決之法院均已就卷內所有證據
    之取捨及證據證明力如何，本於調查所得心證，定其取捨而
    為事實判斷，且不悖乎通常一般之人日常生活經驗之定則或
    論理法則，並於判決內論敘其何以作此判斷之心證理由。
(二)聲請意旨雖稱89年4月20日臺北市調處至志樺公司搜得88年3
    月31日（88）快南五字第0442號函文及其後所附函文內容之
    底稿筆跡，與再審聲請人89年4月27日、89年5月8日、89年5
    月23日調查筆錄之簽名及劉佳欣89年4月20日、89年5月9日
    年10月3日之筆錄簽名，以肉眼辨識，均不相類，顯非再審
    聲請人或證人劉佳欣所為云云。惟上開證據於原事實審判決
    法院審理時均已經存在，且為法院、當事人所明知，自無事
    後始經發見之可言。且關於如附表編號2所示公文係再審聲
    請人依其他公文內容拼湊寫成該函復公文之底稿、由劉佳欣
    打字發文等情，既經再審聲請人自承，且與劉佳欣所述相符
    ，尚難以再審聲請人所提出前開函文底稿及筆錄簽名似未相
    符，即得為無罪之認定。況再審聲請人所提出前開函文底稿
    及筆錄簽名之筆跡，是否皆出於再審聲請人，非經鑑定，尚
    無法認定，而與確實之新證據所要求之「確實」意涵不符，
    亦難採為聲請再審之理由。
(三)聲請意旨復稱調查局取得關於其偽造公文之供述，涉有強暴
    、脅迫之情事，原確定判決未予置論，並就此一抗辯先於其
    他事實而為調查，即將其遭非法取供之自白採為裁判依據云
    云。惟再審聲請人此部分之抗辯於原事實審判決法院審理時
    亦已經存在，且為法院、當事人所明知，自無事後始經發見
    之可言。況且原確定判決理由壹、一、載明：「…本院審酌
    被告林兩國、劉信獅（即再審聲請人）、證人黃燈木、劉佳
    欣等人在臺北市調處接受詢問時，依前開詢問筆錄所載，均
    有律師陪同，其等在臺北市調處所為之供述，其任意性當均
    已獲得保障；…」，可知原確定判決就再審聲請人於調查局
    所為供述是否具任意性，並無漏未審酌之情事，自非得據以
    提起再審之理由。
(四)綜上所述，再審聲請人所執聲請再審之理由，與刑事訴訟法
    第420條第1項第6款之要件不符，本件再審之聲請，為無理
    由，應予駁回。
據上論斷，應依刑事訴訟法第434條第1項，裁定如主文。
中    華    民    國   100    年    2     月    23    日
                  刑事第五庭  審判長法  官  李英勇
                                    法  官  崔玲琦
                                    法  官  劉秉鑫
以上正本證明與原本無異。
如不服本裁定，應於收受送達後五日內向本院提出抗告狀。
                                    書記官  蔡宜蓁
中    華    民    國   100    年    2     月    25    日
附表：
┌──┬───────────────────────┐
│編號│           偽造之工段務公文書文號             │
├──┼───────────────────────┤
│ 1  │87年12月16日（87）快南五字第1305號（影本）    │
├──┼───────────────────────┤
│ 2  │88年1 月5 日（88）快南五字第1366號（原判決誤載│
│    │為第0391號）                                  │
├──┼───────────────────────┤
│ 3  │88年3 月22日（88）快南五字第0391號            │
├──┼───────────────────────┤
│ 4  │88年3 月31日（88）快南五字第0442號            │
├──┼───────────────────────┤
│ 5  │88年4 月17日（88）快南五字第0527號            │
└──┴───────────────────────┘